臺灣高等法院臺中分院刑事判決　　　　 94年度上易字第642號
上　訴　人
即　被　告　丙○○
自　訴　人　乙○○
　　　　　　甲○○
共　　　同
自訴代理人　張富慶　律師
上列上訴人因詐欺案件，不服臺灣臺中地方法院中華民國九十四
年四月十三日第一審判決（民國九十三年度自字第八六號），提
起上訴，本院判決如下：
    主 　 文
原判決撤銷。
丙○○連續意圖為自己不法之所有，以詐術使人將本人之物交付
，處有期徒刑貳年。
　　事 　 實
一、丙○○為陽長興業股份有限公司負責人，自民國（下同）九
    十三年三月十七日起至二十五日止，因需錢孔急，竟基於意
    圖為自己不法所有之概括犯意，分別於下述時、地，以謊稱
    其弟因積欠貨款，遭債權人逼債甚急，或其弟因賭博欠債，
    遭擄人勒贖，急需用錢等事由，向乙○○、甲○○、賴盈良
    、林裕坤施用詐術，使渠等陷於錯誤而分別交付下列金額，
    茲分述如下：
(一)、丙○○於九十三年三月十七日上午，前往乙○○臺中市○○
    街七八號三樓之居所，向乙○○佯稱其弟因積欠貨款，遭債
    權人逼債甚急，急需籌錢以度難關，否則無法做生意等語。
    乙○○因丙○○描述之情形急迫，遂不疑有詐，即自誠泰銀
    行、第一銀行、及萬泰銀行，匯款新臺幣（下同）二十五萬
    元予丙○○，嗣因丙○○避不見面，逃逸無蹤，乙○○始知
    受騙。
(二)、丙○○於九十三年三月十七日，前往甲○○居所，向甲○○
    佯稱其弟積欠他人輪胎貨款九十餘萬元，遭債權人逼債甚急
    ，急需用籌錢以度難關，並保證日後一定還錢等語。甲○○
    見其需錢孔急，不疑有詐，即簽發二十萬元即期支票一紙（
    票號○二六七九五號），交由丙○○兌現，因嗣丙○○避不
    見面，逃逸無蹤，甲○○始知受騙。
(三)、丙○○於九十三年三月十九日，向乙○○佯稱其弟因賭輸錢
    ，被人擄走，需錢救命贖回，並以其陽長興業股份有限公司
    之名義，簽發面額一百五十萬元之支票一紙（票號ＴＩ00
    00000號、發票日九十三年四月三十日），以供清償借
    款，交予乙○○收執，乙○○因情形急迫，為使丙○○能即
    速解救其弟，遂陷於錯誤，而將票面金額一百五十萬元之客
    票一紙（票號ＥＫ0000000號），交由丙○○兌領，
    嗣經乙○○將丙○○上開清償借款之票據提示時，因存款不
    足遭銀行退票，丙○○復避不見面，逃逸無蹤，實際上亦無
    其弟遭綁一事，乙○○始知受騙。
(四)、丙○○於九十三年三月二十二日，復以其弟因賭博欠債，被
    擄人勒贖，急需用錢為理由，欲向乙○○周轉現金一百五十
    萬元，經乙○○公司業務員陳郁衍介紹其向友人林裕坤調借
    ，而以其陽長興業股份有限公司之名義，簽發面額一百五十
    萬元支票一紙（票號ＴＩ0000000號、發票日九十三
    年四月十九日），並由乙○○背書後，再交由林裕坤收執，
    向林裕坤借得一百五十萬元，丙○○因此再度詐財得手。
(五)、丙○○於九十三年三月二十五日，復以其弟因賭輸錢，被人
    擄走，需錢救命贖回之同一事由，欲向乙○○周轉現金，惟
    因乙○○已無現款，即未再週轉現金予丙○○，始未得逞。
(六)、丙○○於九十三年三月二十五日，向甲○○佯稱其弟因賭輸
    錢，被人擄走，需錢救命贖回，向甲○○週轉現金贖人，致
    甲○○誤信情形急迫，為使丙○○能即速解救其弟，故雖已
    無現款，仍介紹友人賴盈良幫忙籌款，賴盈良亦因誤信情形
    急迫而不疑有詐，遂同意由丙○○開立同額支票，並由甲○○背書保證為條件，丙○○旋以陽長興業股份有限公司之名
    義，簽發面額各一百五十萬元之支票二紙（票號ＴＩ000
    0000號、ＴＩ0000000號），並由甲○○背書後
    ，再持交賴盈良，賴盈良因有甲○○於支票背書作保，復受
    欺於丙○○之詐騙理由，致陷於錯誤，而收受該二紙支票，
    並簽發票面金額三百萬元之三信商業銀行支票一紙交由丙○○兌現，嗣賴盈良將丙○○上開清償借款之二紙票據提示時
    ，均因存款不足遭銀行退票，丙○○亦避不見面，逃逸無蹤
    ，實際上亦無其弟遭綁一事，甲○○、賴盈良始知悉受騙。
    甲○○乃代償上開票據債務。
二、案經乙○○、甲○○向臺灣臺中地方法院提起自訴。
    理　  由
一、訊據上訴人即被告（下稱被告）丙○○固坦承於前揭時、地
    ，多次向乙○○、甲○○、賴盈良、林裕坤謊稱其弟因積欠
    貨款，遭債權人逼債甚急，及其弟因賭博欠債，遭擄人勒贖
    ，急需用錢等理由，向乙○○、甲○○、賴盈良、林裕坤調
    借現金之事實，惟矢口否認有何詐欺取財犯行，辯稱：伊雖
    編造理由向朋友借錢，但無詐欺之意圖，伊係因遭詐欺集團
    騙錢致未還款，伊將努力賺錢償債云云。惟查：被告前開詐
    欺之犯行，業據自訴人乙○○、甲○○於原審及本院審理時
    一再指訴不移，並經被害人賴盈良於原審審理時具結證述明
    確，渠三人並均供稱：若非被告編造前開借款之理由，即不
    會借款予被告等語，足見乙○○、甲○○、賴盈良確實有陷
    於錯誤之情事，復參酌被告或以其胞弟因積欠貨款，遭債權
    人逼債甚急為由，或以其胞弟因賭博欠債，遭擄人勒贖，急
    需用錢為由，向乙○○等人借款，其所編造之理由，在客觀
    上確實足以使人產生同情心，且因情形急迫而無暇評估還款
    風險致陷於錯誤，自屬詐術無疑，況被告於原審審理時亦自
    承：「當時我被詐騙集團騙錢，就自己編造理由，因我本身
    擔心不編這些理由可能就借不到錢，且當時時間緊迫，我怕
    時間來不及」等語，足見被告主觀上亦有詐騙被害人等人之
    故意及不法所有之意圖。被告雖以前揭情詞置辯，然查被告
    係先詐騙被害人之財物得手後，始將之匯至詐騙集團之帳戶
    乙節，業據被告自承在卷，則被告詐騙得手後，其犯罪即已
    完成，至其不法所得是否又被他人詐騙，則係被告於該案是
    否為被害人之另一問題，尚與本件被告之犯罪情節無涉。綜
    上所述，本件事證明確，被告犯行堪予認定。
二、核被告所為，係犯刑法第三百三十九條第一項之詐欺取財既
    遂罪及同條第三項、第一項之詐欺取財未遂罪。按刑事訴訟
    法第三百十九條第一項前段規定犯罪之被害人得提起自訴。
    此所謂犯罪之被害人，係指因犯罪而直接受害之人而言。次
    按自訴案件，自訴人就實質上或裁判上一罪之事實自訴一部
    分者，依刑事訴訟法第三百四十三條準用同法第二百六十七
    條之規定，其效力及於全部，未經自訴部分與已提起自訴部
    分，屬同一案件，基於審判不可分之原則，法院自得就全部
    事實加以審判（最高法院九十三年度台上字第二八○號、八
    十九年度台上字第六一三七號裁判意旨參照）。查本件事實
    欄一之(四)、(六)之犯罪事實，雖未經該犯罪之直接被害人林裕
    坤、賴盈良提起自訴，然與自訴人乙○○、甲○○自訴被告
    之犯罪事實部分，有連續犯之裁判上一罪關係，本院自得就
    事實欄一之(四)、(六)之犯罪事實加以審理。被告先後五次詐欺
    取財既遂之犯行及一次詐欺取財未遂之犯行，時間密接，基
    本犯罪構成要件相同，顯係基於概括犯意反覆為之，應依連
    續犯之規定論以一詐欺取財既遂罪，並加重其刑。原審對被
    告予以論罪科刑，固非無見，惟查原審就事實欄一之(二)、(四)
    部分，認不成立詐欺罪，而為無罪之諭知，即屬不當，被告
    上訴否認犯罪，指摘原判決不當，雖無足取，然原判決既有
    上述可議之處，即屬無可維持，仍應由本院將原判決予以撤
    銷改判，爰審酌被告利用友人之同情心，虛構不實之借款原
    因，使自訴人乙○○、甲○○及被害人賴盈良、林裕坤誤認
    情況緊急而陷於錯誤，致交付借款，其行為實不足取，且詐
    騙金額多達六百四十五萬元，對自訴人及被害人等造成之損
    害非輕，又案發迄今已長達一年有餘，均未與自訴人、被害
    人等達成和解，且分文未賠償自訴人、被害人等所受損害，
    及其對於本案犯罪情節自始坦承不諱、犯罪後態度良好等一
    切情狀，量處如主文第二項所示之刑。
三、據上論斷，應依刑事訴訟法第三百六十九條第一項前段、第
    三百六十四條、第二百九十九條第一項前段，刑法第五十六
    條、第三百三十九條第一項，罰金罰鍰提高標準條例第一條
    前段，判決如主文。
中　　華　　民　　國　　94　　年　　7 　　月　　5 　　日
               　刑事第十庭  審判長法　官　林　照　明
                                   法　官　林　清　鈞
                                   法　官　吳　重　政
上列正本證明與原本無異。
不得上訴。
                                   書記官　劉　建　智
中　　華　　民　　國　　94　　年　　7 　　月　　12　　日
附錄：
刑法第三百三十九條第一項
意圖為自己或第三人不法之所有，以詐術使人將本人或第三人之
物交付者，處五年以下有期徒刑、拘役或科或併科一千元以下罰
金。
                                                      Ｉ
